【裁判字號】    99,交抗,29
【裁判日期】    990113
【裁判案由】    違反道路交通管理處罰條例
【裁判全文】
臺灣高等法院交通事件裁定              99年度交抗字第29號
抗  告  人
即受處分人  甲○○
上列抗告人即受處分人因違反道路交通管理處罰條例案件，不服
臺灣板橋地方法院中華民國98年11月30日所為裁定（98年度交聲
字第1672號），提起抗告，本院裁定如下：
    主  文
抗告駁回。
    理  由
一、抗告意旨略以：員警不應用經驗來判斷抗告人即受處分人甲
    ○○（簡稱抗告人）是否違規，必須要有確切證據，本件既
    無闖紅燈照相，亦無測速設備，開單地點距舉發通知單上所
    載違規地點約3公里，令人無法信服云云。
二、按汽車（包括機器腳踏車）駕駛人，行經有燈光號誌管制之
    交岔路口闖紅燈者，處新臺幣（下同）1,800元以上5,400元
    以下罰鍰，並記違規點數3點，道路交通管理處罰條例第3條
    第8款、第53條第1項及第63條第1項第3款分別定有明文。
三、經查：
  (一)本件抗告人於民國（下同）98年4月2日（本件舉發違反道路
    交通管理事件通知單及原審裁定均誤載為「97年4月2日」）
    19時35分許，騎乘車牌號碼AAX-486 號普通重型機車（簡稱
    系爭機車），沿桃園縣大溪鎮○○路往崁津橋方向行駛，行
    經勝利街口時，有闖越紅燈之違規行為等情，業據證人即舉
    發本件違規之桃園縣政府警察局大溪分局員警王武雄於原審
    到庭具結證稱：當天開巡邏車執行取締交通違規勤務，從勝
    利街往瑞安路方向，看到抗告人違規闖紅燈，他從瑞安路往
    崁津橋方向，車速很快，在瑞安路與勝利街交岔路口，他行
    駛方向是紅燈，他都沒有停等就直接開過去，我們開巡邏車
    追趕，他時速約 6、70公里，我們攔停到抗告人的地點是在
    過崁津橋下，距離違規地點2至3公里，我們當時有鳴警報器
    ，亮警示燈，攔停後有告訴抗告人違規事項是闖紅燈，我還
    跟他說車速不要這麼快，因是晚上，且我們追他時，我們時
    速都還要到 8、90公里，才能夠追到橋下後攔停抗告人，超
    速部分因沒有儀器檢測，只有口頭跟他說不要開這麼快；抗
    告人是連闖2個紅燈，瑞安路與勝利街交岔路口1個，然後瑞
    安路與觀音亭還有1個交岔路口，2個路口距離不到50公尺；
    我任職員警17年，開單經驗約有14年；當時我們從勝利街下
    來時，因勝利街是一個坡道，所以我們在制高點就有看到勝
    利街與瑞安路口情形，因為在下坡時我們看到違規車輛，就
    會記住該車的特點及騎士，就鎖定是那1 台車，我們從勝利
    街右轉瑞安路口，系爭機車已過觀音亭交岔路口，跟抗告人
    同向車輛是從觀音亭綠燈行駛出來的汽車約3、4部，所以前
    方只有違規之系爭機車1 台，且因為他車速很快，很好認，
    我們在觀音亭等停紅燈，還看得到系爭機車，當時還沒有上
    橋（指崁津橋）等語（見原審卷第22頁反面至第24頁反面）
    ，並有桃園縣政府警察局98年4月2日桃警局交字第DB000000
    0號舉發違反道路交通管理事件通知單1 份、現場圖1紙及現
    場照片6張在卷可稽（見原審卷第6、26至29頁）。
  (二)按闖紅燈等交通違規行為，本係在瞬間發生，委由當場執行
    取締違規警員之判斷，並立即取締，此為達成維持交通秩序
    目的所必要。依現有交通法規，並未就舉發交通違規行為，
    限制於須以科學儀器所採證據，而摒除單憑執法人員舉發之
    相關規定，此觀之道路交通管理處罰條例第7條、第7 條之1
    、第7條之2規定即明。又交通警員製單舉發違反道路交通管
    理處罰條例所列之違規事實，本質上為行政處分，係公務員
    基於職務上權力，依法就特定之具體事件所為具有公法上效
    果之單方行政行為，基於公務員為公法上行為具有公信力之
    原則，該行政行為當可被推定為真正，其據以依法處分之事
    實認定亦為正確無誤，此公信原則，乃立法者賦予行政機關
    制定違反道路交通事件統一裁罰標準及處理細則，使執勤警
    員得當機處分，以維護交通秩序、安全之行政目的，否則透
    過公權力行為以即時維護交通秩序之行政目的將難以達成。
  (三)本件抗告人提出現場夜間照片4 張，辯稱：瑞安路與勝利街
    有連續2 個不同步號誌，易造成認定差異；員警自勝利街坡
    上往下看，無法明確看到下方直行瑞安路之車輛，且攔停地
    點距勝利街約3 公里，途中會經過光線非常不良之路段，即
    使有30年開單經驗，亦無法辨識闖紅燈車輛之特徵；又瑞安
    路與勝利街之車輛動線複雜，不能單由遠方眺望來判斷是否
    闖紅燈云云。惟查，一般執行警員就交通違規取締受有專門
    訓練，對於道路使用人之動態具有較高之注意，其誤判之可
    能性較低，況本件執勤警員即證人王武雄已有近14年之開單
    經驗，違規地點屬其轄區，其對當地號誌及車輛動線自相當
    清楚，其與抗告人復無怨隙，其所為之證詞並受刑法偽證罪
    責之擔保，應無故意設詞誣陷抗告人之動機與必要，且其證
    稱：其於觀音亭等停紅燈時還看得到系爭機車，當時系爭機
    車還沒有上崁津橋等語（見原審卷第24頁反面），查崁津橋
    橫跨大漢溪兩岸，橋上並無引道或岔路，證人開巡邏車，於
    上橋前即記住系爭機車之特徵及騎士（即抗告人），並鎖定
    系爭機車，後以時速8 、90公里追到橋下攔停抗告人，縱有
    部分路段光線不良，亦當無誤判之可能。抗告人既未就執勤
    警員之舉發，提出積極證據釋明其有發生錯誤之情形，法院
    亦查無任何證據足資證明證人有捏造事實違法取締之情事，
    則執勤警員本其維護交通秩序、安全職責所為之舉發，自應
    受到合法、正確之推定。綜上所述，抗告人之系爭機車確有
    於上開時、地行經有燈光號誌管制之交岔路口闖紅燈之違規
    行為，事證明確，堪以認定。
四、原審認原處分機關依據道路交通管理處罰條例第53條第1 項
    、第63條第1項第3 款之規定，裁處抗告人罰鍰1,800元，並
    記違規點數3 點，於法並無不當，而駁回抗告人異議之聲明
    ，經核並無違誤。抗告人提起抗告，猶執前詞指摘原裁定不
    當，尚非可採，其抗告為無理由，應予駁回。
據上論結，應依道路交通管理處罰條例第89條，刑事訴訟法第41
2 條，裁定如主文。
中    華    民    國    99    年    1     月    13    日
                  刑事第十庭審判長法  官  陳榮和
                                  法  官  李春地
                                  法  官  彭政章
以上正本證明與原本無異。
不得再抗告。
                                  書記官  杜宜寧
中    華    民    國    99    年    1     月    13    日


司法院資訊處製作；財團法人民間司法改革基金會備份。
